臺灣臺北地方法院民事判決　　　　　　 100年度訴字第2588號
原　　　告　楊豊昌
訴訟代理人　顏火炎律師
被　　　告　孫祖鳳
訴訟代理人　李慧珠律師
上列當事人間遷讓房屋事件，本院於民國100 年8 月15日言詞辯
論終結，判決如下：
    主  文
被告應將如附表所示之不動產遷讓返還原告。
被告應自民國九十八年十月二日起至第一項所示不動產返還之日
止，按月給付原告新臺幣壹萬貳仟壹佰零貳元。
原告其餘之訴駁回。
訴訟費用由被告負擔。
本判決第一、二項於原告以新臺幣柒拾萬元為被告供擔保後，得
假執行。
原告其餘假執行之聲請駁回。
    事實及理由
壹、程序方面：
    本件被告經合法通知而未於言詞辯論期日到場，核無民事訴
    訟法第386 條所列各款情形，應依原告之聲請，由其對被告
    一造辯論而為判決。
貳、實體部分：
一、原告主張：其於民國98年9 月10日經本院民事執行處97年度
    執字第122230號拍賣抵抵押物之強制執行事件，拍得原為訴
    外人陳嘉靖所有之坐落新北市○○區○○段1077地號土地，
    持分為5000分之244及其上同地段5088、6473建號即門牌號
    碼新北市○○區○○街69巷1號、新北市○○區○○街69 巷
    1號增建部分之房屋（下稱系爭房地），並經本院於98年9
    月21日發給不動產權利移轉證書，原告亦已辦妥系爭房地之
    所有權移轉登記在案。而因系爭房地於拍賣時，原係由訴外
    人楊世清占有使用，故拍定後不點交，經原告起訴訴請楊世
    清遷讓系爭房地，並獲勝訴判決確定。詎嗣後被告竟仍於無
    合法權源下占有使用系爭房地，依民法第767條規定，自得
    訴請被告遷讓返還系爭房地。又被告無權占有原告所有之系
    爭房地，顯受有相當於租金之不當得利，並因此致原告受有
    損害，而系爭房地之土地部分共1436.91平方公尺，持分
    5000分之244，以99年1月之申報地價每平方公尺新臺幣（下
    同）1萬3040元計算，每月租金為7620元【計算式：1萬3040
    ×1436.91×244／5000×10％÷12＝7620，元以下四捨五入
    ，以下同】；至於系爭房地之房屋部分，該69巷1號房屋及
    增建部分之拍定金額分別為183萬元、16萬元，每月租金為1
    萬6583元【計算式：（183萬＋16萬）×10％÷12＝1萬6583
    元】，是系爭房地每月租金約為2萬4203元。為此，原告本
    於所有權及不當得利之法律關係，並依民法第767條、第179
    條規定，請求被告返還系爭房地，並按給月給付原告相當於
    租金之不當得利等語。並聲明：
    (一)被告應自如附表所示之不動產遷讓並交還予原告。
    (二)被告應自98年10月2 日起迄遷讓日止，按月給付原告2 萬
      4203元。
    (三)願供擔保，以代釋明，請求宣告假執行。
二、被告未於言詞辯論期日到場，亦未提出書狀作何聲明或陳述
    供本院參酌。
三、原告主張其於98年9 月10日經本院民事執行處97年度執字第
    122230號強制執行事件拍賣程序，標得原為陳嘉靖所有之系
    爭房地，且已繳足價金，並經本院於98年9 月21日發給系爭
    房地之權利移轉證書後，亦已辦妥系爭房地之所有權移轉登
    記在案，及系爭房地於拍賣時曾由楊世清占有使用，故拍定
    後不點交，經原告起訴訴請楊世清遷讓判決確定後，竟另由
    被告主張其亦占有系爭房地等事宜，此復有原告提出本院不
    動產權利移轉證書、土地及建物登記第二類謄本、拍賣公告
    、本院99年度訴字第2028號判決、本院100 年度事聲字79號
    裁定等件附卷足佐，並經本院查明無訛，則此部分之事實，
    應堪信為為真。但被告迄本院言詞辯論終結前，均未舉證證
    明其占有使用系爭房地有何合法權源存在。從而，原告本諸
    於民法第767 條之所有物返還請求權、所有權侵害排除請求
    權，請求被告遷讓返還系爭房地，即屬有據，應予准許。
四、按無法律上之原因而受有利益，致他人受有損害者，應返還
    其利益，民法第179 條定有明文。次按，依不當得利之法則
    請求返還不當得利，以無法律上之原因而受有利益，致他人
    受有損害為要件，故其得請求返還之範圍，應以對方所受之
    利益為度，非以請求人所受損害若干為準，無權占有他人土
    地，可能獲得相當於租金之利益為社會通常之觀念（最高法
    院61年台上字第1695判例著有明文可資參酌）。本件被告無
    權占有系爭房地已如前述，則原告自得依據不當得利之法律
    關係訴請被告給付致原告受有相當於租金之損害。次按城市
    地方房屋之租金，以不超過土地及其建築物申報總價年息10
    ％為限，土地法第97條第1 項有明文規定，而所謂土地之總
    價額係指法定地價，法定地價係指申報地價，建築物價額則
    依該管縣、市地政機關估定之價額，亦為土地法施行法第25
    條、土地法第148 條所明定。經查，原告就系爭房地之房屋
    部分請求以拍定價額183 萬元、16萬元計算建物價值，並提
    出本院不動產權利移轉證書在卷為佐（見本院卷第8 頁），
    而衡諸常情，經由法院強制執行程序之拍定價額通常較市價
    為低，原告請求以房屋之拍定價額計算房屋價值，尚屬有據
    ；又系爭房地之土地部分99年1 月之申報地價為每平方公尺
    1 萬3040元，有該土地登記第二類謄本可考（見本院卷第10
    頁），茲審酌被告無權有之土地位於新北市○○區○○街附
    近，為城市地方，有土地法前開規定之適用，且考量當地工
    商繁華程度及交通、生活機能等情，本院認應以該土地申報
    地價5 ％計算相當於租金之不當得利，堪屬適當。準此，原
    告得請求每月相當於租金不當得利之土地部分為3810元【計
    算式：1 萬3040×1436.91 ×244 ／5000×5 ％÷12＝3810
    】、房屋部分為【計算式：（183 萬＋16萬）×5 ％÷12＝
    8292元】。職是，原告總計得請求被告給付每月相當於租金
    之不當得利為1 萬2102元，超逾部分核屬無據，不應准許。
五、綜上所述，原告依所有權及不當得利之法律關係，並依民法
    第767 條、第179 條之規定，請求被告應自系爭房地遷讓並
    返還原告，及自93年10月2 日起至返遷讓之日止，按月連帶
    給付原告相當於不當得利之租金1 萬2102元，為有理由，應
    予准許。逾此部分之請求則無理由，應予駁回。
六、兩造其餘之攻擊或防禦方法及未經援用之證據，經本院斟酌
    後，認為均不足以影響本判決之結果，自無逐一詳予論駁之
    必要，併此敘明
七、原告陳明願供擔保，聲請宣告假執行，經核原告勝訴部分合
    於法律規定，爰分別酌定相當之擔保金額宣告之。原告敗訴
    部分，其假執行之聲請亦失所依據，應併予駁回。
八、結論：原告之訴為一部有理由，一部無理由，依民事訴訟法
    第385 條第1 項、第79條、第390 條第2 項，判決如主文。
中    華    民    國   100    年    8    月    31    日
                  民事第一庭    法  官  趙子榮
以上正本係照原本作成
如對本判決上訴，須於判決送達後20日內向本院提出上訴狀。如
委任律師提起上訴者，應一併繳納上訴審裁判費。
中    華    民    國   100    年    8    月    31    日
                                書記官  謝榕芝
┌────────────────────────────────────────────┐
│附表：                                                                                  │
├─┬──┬───────┬───┬─────────────────┬────┬────┤
│編│    │              │建築式│      建物面積（平方公尺）        │  權利  │        │
│  │    │基  地  坐  落│樣主要├───────────┬─────┤        │        │
│  │建號│--------------│建築材│樓    層    面    積  │附屬建物主│        │備    註│
│  │    │建  物  門  牌│料及房│                      │要建築材料│        │        │
│號│    │              │屋層數│合                計  │及用途    │  範圍  │        │
├─┼──┼───────┼───┼───────────┼─────┼────┼────┤
│1 │5088│新北市新店區新│5 層樓│一層：90.61           │平台11.28 │  全部  │        │
│  │    │和段1077地號  │鋼筋混│合計：90.61           │          │        │        │
│  │    │--------------│凝土造│                      │          │        │        │
│  │    │新北市新店區永│      │                      │          │        │        │
│  │    │平街69巷1號   │      │                      │          │        │        │
├─┼──┼───────┼───┼───────────┼─────┼────┼────┤
│2 │6473│新北市新店區新│      │一層增建部分：31.88   │          │  全部  │        │
│  │    │和段1077地號  │      │合        計：31.88   │          │        │        │
│  │    │--------------│      │                      │          │        │        │
│  │    │新北市新店區永│      │                      │          │        │        │
│  │    │平街69巷1 號增│      │                      │          │        │        │
│  │    │建部分        │      │                      │          │        │        │
└─┴──┴───────┴───┴───────────┴─────┴────┴────┘